【裁判字號】    99,上易,1160
【裁判日期】    991207
【裁判案由】    傷害
【裁判全文】
臺灣高等法院臺中分院刑事判決        99年度上易字第1160號
上  訴  人
即  被  告  陳春夏
上列上訴人因傷害案件，不服臺灣臺中地方法院98年度易字第
2896號中華民國99年7月12日第一審判決（起訴案號：臺灣臺中
地方法院檢察署98年度偵字第17109號），提起上訴，本院判決
如下：
    主  文
上訴駁回。
    理  由
一、依刑事訴訟法第350條、第361條、第362條、第367條規定，
    不服地方法院之第一審判決而上訴者，須提出上訴書狀，並
    應敘述具體理由，為上訴必備之程式；其所提出之書狀未敘
    述上訴理由，或僅曾以言詞陳述上訴理由者，均應於上訴期
    間屆滿後20日內補提理由書於第一審法院。第一審法院經形
    式審查，認逾期未補提上訴理由者，應定期間先命補正；逾
    期未補正者，為上訴不合法律上之程式，應以裁定駁回。倘
    已提出上訴理由，但所提非屬具體理由者，則由第二審法院
    以上訴不合法律上之程式，判決駁回。而所謂具體理由，必
    係依據卷內既有訴訟資料或提出新事證，指摘或表明第一審
    判決有何採證認事、用法或量刑等足以影響判決本旨之不當
    或違法，而構成應予撤銷之具體事由，始克當之（例如：依
    憑證據法則具體指出所採證據何以不具證據能力，或依憑卷
    證資料，明確指出所為證據證明力之判斷如何違背經驗、論
    理法則）；倘僅泛言原判決認定事實錯誤、違背法令、量刑
    失之過重或輕縱，而未依上揭意旨指出具體事由，或形式上
    雖已指出具體事由，然該事由縱使屬實，亦不足以認為原判
    決有何不當或違法者（例如：對不具有調查必要性之證據，
    法院未依聲請調查亦未說明理由，或援用證據不當，但除去
    該證據仍應為同一事實之認定），皆難謂係具體理由，俾與
    第二審上訴制度旨在請求第二審法院撤銷、變更第一審不當
    或違法之判決，以實現個案救濟之立法目的相契合，並節制
    濫行上訴（最高法院97年度臺上字第892號判決意旨可資參
    照）。
二、經查：本件上訴人即被告陳春夏（下稱被告）雖於民國（下
    同）99年7月16日向原審法院具狀提起上訴，經核其「刑事
    上訴（理由候補）狀」記載略以：上訴理由狀候補，請法院
    核採為禱、建請開庭審理期間全採書面審理原則，並依法律
    從新從輕原理原則，作出最有利被告之刑事判決，以符合被
    告對法院高度期待，及誠實信用原則，使被告清白平反，符
    合公平、公正之精神，可保持被告對民主司法信賴的確實性
    ，保障人民權利的穩定性云云，其未敘述具體上訴理由，另
    陳明理由後補等語，揆諸前揭說明，其所提上訴書狀顯未敘
    述具體理由；本院復於99年9月10日裁定命其於收受裁定後5
    日內補正上訴理由，該裁定並於99年9月16日寄存送達與上
    訴人即被告，有送達證書一紙附卷可稽，詎上訴人迄今仍未
    補提上訴書狀敘明具體理由。又本院通知被告原審之辯護人
    後提出刑事上訴理由狀，以被告罹患精神分裂症多年，先後
    於中國醫藥大學、臺中榮民總醫院、靜和醫院就診並曾住院
    治療，有被告就診病歷及診斷證明書在卷可查，且被告之母
    即被害人陳楊秀麗亦到庭陳稱被告向伊要錢，伊不給，被告
    即精神分裂症發作動手打伊，平常與鄰居相處不睦，不肯吃
    藥控制病情云云，再參酌被告撰書狀與常人有異，顯見被告
    平日有精神障礙，致其辨識行為違法或依其辨識而行為之能
    力，顯著降低，至於國軍臺中總醫院之精神鑑定報告雖認被
    告犯案當時並無明顯精神耗弱或心神喪失之情形，然以被告
    已有多年精神病史，毆打被害人不計其數，此有被害人診斷
    證明書可證，再被告於羈押期間服用睡前助眠劑imovane7.5
    mg，有臺中看守所99年6月14日中所衛字第0990002759號函
    在卷可參，該助眠劑係中樞神經系統用藥，具有抗焦慮、鎮
    靜及安眠作用，當可改善被告精神疾病之病情，是被告於99
    年5月20日至國軍臺中總醫院精神鑑定時，已無明顯精神症
    狀干擾及生活功能受影響情形，是該精神鑑定結果實難據以
    認定被告於行為當時無明顯精神耗弱。為免被告再犯，至被
    害人終日惶惶不安，請依刑法第19條第2項減輕其刑，並依
    刑法第87條第2項規定，施以監護等語。辯護人於原審辯護
    意旨雖指稱被告為本案犯行時，應有精神耗弱之情形，惟被
    告於原審準備程序及審理時，雖其撰寫之書狀內容情節與常
    人有異，惟其於審理時就本件案發情節之行為，亦尚能應對
    說明回答及辯解，難認被告於辨識其行為違法或依其辨識而
    行為之能力有欠缺或顯著減低等情。又被告復經原審送請國
    軍臺中總醫院進行精神鑑定後，鑑定結果亦認被告固罹患精
    神分裂症病史，惟目前無明顯精神症狀干擾及生活功能受影
    響之情形，被告犯案當下無明顯精神耗弱或精神喪失之情形
    ，亦有該院99年6月3日醫中企管字第0990002418號函暨精神
    鑑定報告在卷可稽（見原審卷第185 至187頁）。再者，被
    告於精神鑑定前，雖有服用助眠劑等藥物，有臺中看守所99
    年6月14日中所衛字第0990002759號函在卷可憑（見原審卷
    第189頁），然被告為精神鑑定時之意識清楚，有該鑑定報
    告可憑，顯見該藥劑對鑑定結果並無影響。是辯護人上開所
    辯，亦不足據以為有利被告之認定等情，此在原審判決書中
    已明白詳述，且有關被告「目前精神狀態」及「涉案當時之
    精神狀態」分別經國軍臺中總醫院認定目前無明顯精神症狀
    干擾及生活功能受影響情形，及犯案當下無明顯精神耗弱或
    心神喪失情形，有上開精神鑑定報告可參，已就被告審理期
    間及涉案當時之精神狀態分別鑑定，就被告行為時尚難認有
    何辨識行為違法或依其辨識而行為之能力顯著降低之情事，
    是原審之採證過程及認定事實上並無明顯違誤之處。是被告
    於上訴理由中，並未提具體理由，另辯護人再就被告精神狀
    態爭執，然此部分既經原審詳查，已如前述，揆諸上開說明
    ，尚難認已提出任何具體新事證指摘或表明原審判決有何採
    證認事等足以影響判決本旨之不當或違法，亦難謂已提出具
    體理由。依上開規定，本件上訴自不合法定上訴程式，應予
    駁回，並不經言詞辯論為之。
據上論斷，應依刑事訴訟法第367條前段、第372條，判決如主文
。
中    華    民    國    99    年    12    月     7    日
          刑事第十庭      審判長法  官  江  錫  麟
                                法  官  周  瑞  芬
                                法  官  陳      葳
以上正本證明與原本無異。
不得上訴。
                                書記官  王  朔  姿
中    華    民    國    99    年    12    月    7     日

司法院資訊處製作；財團法人民間司法改革基金會備份。
